【裁判字號】    90,易,407
【裁判日期】    900413
【裁判案由】    誹謗
【裁判全文】
臺灣高雄地方法院刑事判決                            九十年度易字第四七號
    公  訴  人  臺灣高雄地方法院檢察署檢察官
    被      告  乙○○
    選任辯護人  薛源基律
右列被告因誹謗案件，經檢察官提起公訴（八十九年度偵字第二二八七號），本院
判決如左：
    主  文
乙○○連續散布文字，指摘足以毀損他人名譽之事，處拘役伍拾玖日，如易科罰金，
以參佰元折算壹日。
    事  實
一、乙○○與其妻丁○○感情不睦（現二人分居中），復懷疑其妻丁○○與前服務之
    瑞儀光電股份有限公司（以下簡稱瑞儀光電公司）總經理戊○○○有曖昧關係。
    竟基於意圖散布於眾之概括犯意，自民國（下同）八十九年八月十九日或二十日
    起，至同年九月十四日止，連續將載有：『總經理戊○○○與前秘書丁○○爆開
    不堪告人之醜聞了！在今年四月份，戊○○○與日商深見公司合資籌立凜宜有限
    公司（丁○○曾在該公司任職），宮下即唆令丁○○跳槽前往任職業務經理，宮
    下掛名技術顧問，五月籌備，六月初正式營運，宮下餓狼久矣！趁與丁○○每晚
    七點至九點於咖啡廳約會，美其名為報告業務，實為共進晚餐享受擁抱，七月初
    丁○○沈醉愛河不可自拔，進一步向丈夫要求離婚，更於七月二十一日向丈夫洋
    （佯）稱帶女兒至墾丁渡假三天兩夜，實則單獨與宮下至新竹渡假三天兩夜，七
    月二十二日晚遭其夫正式拆穿，洪稜穗急向法院申請保護令，並經宮下教唆後，
    對其親夫進行謀略之對話錄音，在八月十七日高雄地方法院民事法庭，當庭提出
    三卷錄音帶作興訟之有利佐証，悠悠蒼天，太太對親夫作對話錄音，這何異茶毒
    ！』等內容之文宣，散布在該公司之停車場停放之車輛上；或以郵寄之方式寄達
    予戊○○○上司、丁○○原在該公司之同事及好友，以指摘前揭足以毀損戊○○○名譽之事，致足生損害戊○○○之名譽。
二、案經被害人戊○○○訴由高雄市政府警察局新興分局報請臺灣高雄地方法院檢察
    署檢察官偵查起訴。
    理  由
一、訊據被告乙○○對於右揭犯行矢口否認，辯稱：係告訴人戊○○○主動與伊連絡
    ，可查明通聯記錄；伊於八十九年七月三十一日至伊妻現任職之凜宜有限公司所
    指名要找之伊妻外遇對象係「中川健治」，並非告訴人；又散發系爭文宣之時間
    應係在同年八月十七日後，至九月十一日間，上開期間伊並未請假，無法散發該
    文宣；又伊不願離婚，不希望子女成長於單親家庭，不可能為此誹謗犯行，該文
    宣絕非其所書寫及散發云云。惟查：右揭犯行業據告訴人戊○○○指訴綦詳，且
    有散發之文宣乙份附卷可佐。對於被告所辯案發時並無請假記錄，尚可認是否係
    未依公司規定辦理，僅臨時請他人暫為代理，且被告不見得須利用上班為散發傳
    單之行為，其於下班期間亦可為之；而不願離婚，則可能被告另有其考量；又被
    告曾以其妻與同事合照向證人陳秀貞詢問，其妻任職公司除告訴人外是否尚有其
    他日本國籍人士，亦經證人即被告之妻丁○○於偵查中證述偽訛，復被告與告訴
    人戊○○○及被告之妻丁○○衝突之過程中均未提及「中川健治」其人，是其前
    開所述指名伊妻外遇對象並非告訴人而係「中川健治」乙節，尚屬飾詞；以上與
    另辯告訴人主動與伊聯絡等情，均尚難排除其為本案犯行之可能。次查，該文宣
    之部分內容：「洪稜穗急向法院申請保護令，並經宮下教唆後，對其親夫進行謀
    略之對話錄音，在八月十七日高雄地方法院民事法庭，當庭提出三卷錄音帶作興
    訟之有利佐証」等語，與被告和證人即告訴人之妻甲○○電話中所述內容：「她
    提出保護令，擔心我去搶孩子。在我們訴訟過程當中，她提出三卷錄音帶，是我
    太太給我錄音的。．．．。她跟我說是宮下先生教她的。」等語大致相符，此有
    卷附系爭文宣及錄音帶與其譯文可證。且以被告與丁○○係夫妻，對於丁○○之
    交友情形最是熟悉，又依該文宣內容涉及丁○○跳槽新公司、申請保護令、出庭
    、錄音、欲往渡假等情節，或為丁○○個人工作之秘密，僅可能告知被告一人；
    或僅止於二人間發生之事，非旁人所能知悉。丁○○自不可能散布此毀謗自己文
    宣，則自足以認定為被告書寫散布無疑。而該文宣除確經散發在告訴人任職之瑞
    儀光電公司停車場之各機車籃內，為該公司之員工即證人陳秀貞、吳惠萍欲前往
    騎車時發現；並經以郵寄方式寄交予被告之妻丁○○之二位要好同學即證人丙○○及己○○，被告之妻與此二位同學之關係，亦應非一般人所能知悉，被告則確
    知其事，而能擇此二人寄發系爭文宣，此等情節均分為證人陳秀貞、吳惠萍、丙○○及丁○○等人証述屬實。且經本院諭令當庭書寫相關字跡，與告訴人所提出
寄交證人丙○○及己○○信封上字跡比對結果，雖信封上之筆跡經刻意修飾，然
    其筆跡與被告當庭書寫之文字神韻相以，其中「雅」之「牙」、「區○○○街」
    等尤然，顯均係出於被告所為，並有上述信封影本及前開被告所書寫字跡乙紙在
    卷可查。是以被告前開辯解，自為事後卸責之詞，不足採信。本件事證明確，被
    告犯行堪予認定，應依法予以論罪科刑。
二、被告乙○○意圖散布於眾，而以散布文字之方式，指摘足以毀損告訴人戊○○○
    名譽之事，核其所為，係犯刑法第三百十條第二項之加重誹謗罪。其多次犯行，
    時間緊接，所犯罪名相同，顯係基於概括犯意反覆為之，為連續犯，應依法加重
    其刑。爰審酌被告素行良好，尚無前科記錄，有臺灣高等法院被告全國前案紀錄
    表在卷可按；惟僅以非屬合理懷疑之事，即散布上開不實文書，致生告訴人及被
    告之妻名譽上之損害及告訴人同事與親友之困擾，影響告訴人家庭和諧；且一再
    矢口否認犯行，態度非佳等一切情狀，量處如主文所示之刑，並諭知易科罰金之
    折算標準，以資懲儆。
據上論斷，應依刑事訴訟法第二百九十九條第一項前段、刑法第五十六條、第三百十
條第二項、第四十一條第一項、罰金罰鍰提高標準條例第一條前段、第二條，判決如
主文。
本案經檢察官吳茂松到庭執行職務。
中      華      民      國      九十      年      四      月    十三    日
                                      臺灣高雄地方法院刑事第六庭
                                          法  官  張世賢
右正本證明與原本無異。
如不服本判決，應於判決送達後十日內，向本院提出上訴狀。
                                          書記官  蔡琬玲
中      華      民      國      九十      年      四      月    十三    日


司法院資訊處製作；財團法人民間司法改革基金會備份。
